【裁判字號】    95,抗,28
【裁判日期】    951219
【裁判案由】    拍賣抵押物
【裁判全文】
臺灣花蓮地方法院民事裁定                95年度抗字第28號
抗  告  人  乙○○
            甲○○
                    樓
            丙○○
相  對  人  丁○○
            戊○○
上列當事人間請求拍賣抵押物事件，抗告人對於民國95年9月20
日本院95年度拍字第231號裁定提起抗告，本院裁定如下：
    主  文
抗告駁回。
抗告費用新台幣壹仟元由抗告人連帶負擔。
    理  由
一、按民法第873條第1項規定，抵押權人於債權已屆清償期而未
    受清償者，得聲請法院拍賣抵押物，就其賣得價金而受清償
    ，是抵押權人依此規定聲請拍賣抵押物，係屬非訟事件，法
    院所為准駁之裁定，無確定實體法上法律關係存否之性質，
    於債權及抵押權之存否，亦無既判力，故祇須其抵押權已經
    依法登記，並登記之清償期已屆滿而未受清償時，法院即應
    為許可拍賣抵押物之裁定。如對於此項法律關係有爭執時，
    亦應由有爭執之人另行提起訴訟，以求解決，不得僅依抗告
    程序聲明其爭執，並據為廢棄拍賣抵押物裁定之理由（最高
    法院70年度台抗字第197號裁定意旨可資參照）。
二、抗告意旨略以：本件抵押權設定期間分別為民國71年5月5日
    、70年5月7日、69年3月24日，存續期間分別為(1)71年5月5
    日至74年5月5日，(2)70年5月7日至70年11月7日，(3)69年3月
    24日至70年9月23日止，上開權利之最後存續期間為74年5月
    5日，而請求權時效最長時間為15年，早在89年5月5日屆滿
    ，依民法第880條規定，抵押權之除斥期間已於94年5月5日
    屆滿，抵押權於除斥期間屆滿後即歸消滅，本不得裁定准予
    強制執行，原裁定未予詳查，就已消滅之抵押權為准予拍賣
    之裁定，顯有違誤，請求廢棄原裁定云云。惟查：相對人主
    張對於抗告人之被繼承人邱重信有原裁定所載之債權，並以
    花蓮縣玉里鎮○○段533地號土地設定新台幣（下同）100萬
    元、80萬元、60萬元之抵押權，依法登記在案，該債權已屆
    清償期而未受清償，邱重信已去世，抗告人為其繼承人等情
    ，並提出他項權利證明書、土地買賣契約書、承諾書、抵押
    權設定契約書、土地登記簿謄本、戶籍謄本、繼承系統表等
    為證，原法院據以准許相對人拍賣抵押物之聲請，即無不當
    。抗告意旨固提出時效抗辯，惟此為實體法上法律關係存否
    之爭執，依據前述說明，抗告人應提起訴訟以求解決，不得
    僅依抗告程序聲明其爭執，並據為廢棄拍賣抵押物裁定之理
    由。故本件抗告為無理由，應予駁回。
三、依非訟事件法第21條第1項前段、第23條、民事訴訟法第85
    條第2項，裁定如主文。
中    華    民    國    95    年    12    月    19    日
                        臺灣花蓮地方法院民事庭
                            審判長法官  林碧玲
                            法      官  陳燁真
                            法      官  楊碧惠
以上正本係照原本作成。
如不服本裁定，僅得於收受本裁定正本送達後10日內，以適用法
規顯有錯誤為理由，向本院提出再抗告狀（須附繕本一份及繳納
再抗告裁判費新台幣1,000元），經本院許可後始可再抗告。
中    華    民    國    95    年    12    月    19    日
                            法院書記官  黃倪濱


司法院資訊處製作；財團法人民間司法改革基金會備份。
